【裁判字號】    90,上易,420
【裁判日期】    891219
【裁判案由】    竊盜
【裁判全文】
臺灣高等法院臺中分院刑事判決                  民國九十年度上易字第四二○號
    上  訴  人
    即  被  告  甲○○
右上訴人因竊盜案件，不服臺灣南投地方法院中華民國八十九年十二月十九日第一審
判決(民國八十九年度易字第七九七號，起訴案號：臺灣南投地方法院檢察署民國八
十九年度偵字第三五三六號)，提起上訴，本院判決如左：
    主      文
原判決撤銷。
甲○○竊盜，處有期徒刑陸月，如易科罰金，以佰元折算壹日。
    事      實
一、甲○○於民國八十一年間，曾犯竊盜罪經臺灣臺中地方法院判處有期徒刑十月，
    於八十二年八月十六日執行完畢（已逾五年，不構成累犯），不知悔改復於民國
    八十九年十月五日下午四時許，在彰化縣二水鄉清水溪溪床，見鄭銘聰所有於八
    十九年十月一日凌晨三時許，在彰化縣田中鎮○○路四七九號前遭不詳姓名人士
    竊取後再駛至上開地點之自小貨車（車號為Ｔ八─四六三九號，引擎號碼：四Ｇ
    八二Ｘ○四一五八Ａ號），汽車車門未鎖，竟意圖為自己不法之所有，開啟車門
    後以車內鑰匙發動竊取該車，得手後留供代步之用，嗣於八十九年十月六日下午
    二時四十分許，甲○○駕駛上開竊得自小貨車行駛於南投縣竹山鎮○○路○段時
    為警查獲，始查悉上情。
二、案經鄭銘聰訴請南投縣警察局竹山分局報請臺灣南投地方法院檢察署檢察官偵查
    起訴。
    理      由
一、訊據上訴人即被告甲○○（下稱被告）對其於右開時地將被害人鄭銘聰之汽車駛
    離等情並不否認，惟被告辯稱：上開汽車係伊在二水鄉清水溪床撿到的，當時車
    子沒有在發動，車子已放很久了，在八十九年十月四日、五日伊有看到；當時車
    輪完全埋在水中，門沒有鎖，車窗也是搖下來的，伊用車上的千斤頂將車墊高並
    將其拖離水面，水滴乾了，將車試行發動，結果能動，伊就將車開走；伊收廢物
    想到收購廢棄物商問是否為有主物，但未及問就被警查獲了，伊係為一時方便，
    才牽該車云云。然查：(一)上開汽車係於八十九年十月一日凌晨三時許，在彰化縣
    田中鎮○○路四七九號前，被不詳人士竊取（參見八十九年十月六日警訊筆錄）
    ，距被告在八十九年十月五日，發現該車僅四天之久，被告辯稱該車放置該處已
    久，顯非屬實；被告辯稱伊用車上之千斤頂將上開車輪已完全浸在水中之汽車墊
    高後，將其拖離水面云云，然一般汽車所附之千斤頂僅係能由單邊撐起汽車之一
    部分，況且尚須由其兩端緊靠車體與地面後方能將車子撐離地面，被告如何單憑
    一己之力，在水中將上開汽車以千斤頂撐起，並將之拖動上岸，殊難想像；又一
    般汽車倘浸在水中而水深高過輪胎之高度時，將會導致引擎進水，若未經過修復
    將無法再行發動，而被告辯稱伊將車上水滴乾後，試行發動且能發動，並能由彰
    化縣二水鄉清水溪溪床行駛至南投縣竹山鎮○○路，亦與常理有違；(二)被告辯稱
    其不知上開掛有車牌之汽車是否已報廢，故欲開至廢物商處詢問云云。然查被告
    為警查獲時乃係以該車載運其所撿拾之廢鐵欲至回收場商販賣，並非單純將該車
    開往廢車回收廠商詢問，足見其已將之據為己用；且發現無人持有之掛有車牌之
    車輛，如不能確定是否為報廢之車輛，理應查詢有關機關確定，並報請相關機關
    處理，被告捨此不為，竟為圖一時之方便，而起意將之據為己有，其顯有為自己
    不法所有之竊盜意圖，是被告上開所辯顯為事後卸責之詞，不足採信。(三)上開汽
    車失竊情節亦據告訴人鄭銘聰於警偵訊時指訴綦詳，此外復有贓物認領具結保管
    條、車輛竊盜、車牌失竊資料個別查詢表各乙紙在卷可憑。綜上，本件事證明確
    ，被告犯行，堪予認定。
二、核被告所為，係犯刑法第三百二十條第一項之竊盜罪。原審為科刑之判決，量處
    有期徒刑六月，固非無見地，惟查中華民國九十年一月四日修正，同年月十日經
    總統公布施行之刑法第四十一條第一項規定：「犯最重本刑為五年以下有期徒刑
    以下之刑之罪，而受六個月以下有期徒刑或拘役之宣告，因身體、教育、職業、
    家庭之關係或其他正當事由，執行顯有困難者，得以一元以上三元以下折算一日
    ，易科罰金。」，被告於行為後，其適用法律已有變更，比較該條文修正前後之
    規定，以新法有利於被告，依刑法第二條第一項前段規定，適用裁判時之法律即
    修正後之刑法第四十一條第一項前段之規定，原審未及適用，尚有未洽，被告上
    訴意旨，否認犯罪，雖無可取，但原判決既有上述可議之處，仍應由本院將原判
    決撤銷改判，爰審酌被告犯罪動機、目的及曾因多次竊盜罪經法院判決有罪確定
    ，並執行完畢（參卷附臺灣南投地方法院檢察署刑案資料查註紀錄表、台灣高等
    法院全國前案紀錄表），猶不知悔改，再行犯之，且正值壯年，僅為圖一時之方
    便而竊取被害人之上開汽車等一切情狀，仍量處有期徒刑六月，併諭知易科罰金
    之折算標準。
三、被告經合法傳喚，無正當理由未到庭，爰不待其陳述，逕行判決。
四、據上論斷，應依刑事訴訟法第三百六十九條第一項前段、第三百六十四條、第三
    百七十一條、第二百九十九條第一項前段，刑法第三百二十條第一項，第二條第
    一項前段、第四十一條第一項前段，罰金罰鍰提高標準條例第一條前段、第二條
    ，判決如主文。
本案經檢察官乙○○到庭執行職務。
中      華      民      國      九十      年      三      月   二十一   日
                                  臺灣高等法院臺中分院刑事第一庭
                                        審判長法  官  陳  登  源
                                              法  官  黃  日  隆
                                              法  官  蕭  錦  鍾
右正本證明與原本無異。
不得上訴。
                                              書記官  林  桂  鳳
中      華      民      國      九十      年      三      月   二十三   日
所犯法條：
刑法刑法第三百二十條第一項：
意圖為自己或第三人不法之所有，而竊取他人之動產者，為竊盜罪，處五年以下有期
徒刑、拘役或五百元以下罰金。
                                                                        Ａ


司法院資訊處製作；財團法人民間司法改革基金會備份。
